【裁判字號】    92,易,754
【裁判日期】    920829
【裁判案由】    違反動產擔保交易法
【裁判全文】
臺灣臺南地方法院刑事判決                          九十二年度易字第七五四號
    公  訴  人  臺灣台南地方法院檢察署檢察官
    被      告  丙○○
右列被告因違反動產擔保交易法案件，經檢察官提起公訴（九十二年度偵字第四四八
五號），本院判決如左：
    主  文
丙○○動產擔保交易之債務人，意圖不法之利益，將標的物出賣，致生損害於債權人
，處拘役伍拾玖日，如易科罰金，以參佰元折算壹日。緩刑貳年。
    事  實
一、丙○○於民國九十一年八月二十六日以動產擔保交易附條件買賣之方式，向臺南
    市○區○○里○○路三０七巷八十三號光華機車行甲○○貸款購買車牌號碼ＬＷ
    七—０五一號重型機車一輛，為動產擔保交易之債務人。雙方約定總價金新台幣
    （以下同）六萬六千二百五十元，自九十一年九月二十八日起至九十二年六月二
    十八日止，每月一期，分十期清償，第一至第五期，每期清償七千八百五十元，
    第六至第十期，每期清償五千四百元，並約定標的物存放地點為臺南市南區鹽埕
    區一八二號，在價金尚未付清之前，標的物所有權仍屬債權人所有，債務人僅得
    依約占有使用，不得任意遷移或為其他處分。詎丙○○於購得右揭車輛後，僅支
    付定金一萬元及第繳付一期分期價款後，即拒不付款，且意圖為自己不法之利益
    ，於九十一年九月間，將該機車以二萬五千元之代價出賣予他人使用，迄今不知
    去向，致光華機車行追索無著受有損害。
      理  由
一、訊據被告丙○○固坦承曾於前揭時間以附條件買賣付款之方式向告訴人光華機車
    行購買重型機車一輛，並有應繳分期款未繳之事實不諱，惟矢口否認有何違反動
    產擔保交易法之犯行，辯稱：該機車為伊朋友丁○○自機車行騎走，伊並未收到
    該輛機車，伊於警訊中陳述將該車以二萬五千元之代價賣予丁○○，是因顧慮到
    若說出實情，恐將使告訴代理人戊○○丟掉此份工作，伊於警訊中所述並非實在
    云云。經查：右揭事實，業據告訴代理人即光華機車行職員戊○○指訴綦詳，並
    有卷附之附條件買賣契約書一紙可稽。被告雖以前詞置辯，然被告就其如何出賣
    該機車予案外人丁○○乙節，已於九十二年三月二十六日警訊筆錄中自承在卷，
    且被告與告訴代理人戊○○並非熟識，何須怕連累戊○○丟掉工作而於警訊中做
    不實之陳述？又前揭機車係證人乙○○之宏泰車業商行提供予光華機車行即甲○○，再由光華機車行即甲○○以附條件買賣之方式賣予被告之事實，業據證人乙○○證述在卷（詳本院九十二年八月二十五日審判筆錄），雖證人乙○○對其是
    否將上開機車交付予被告已無印象，然經本院質之以：「本件簽約後，被告有無
    向你反應沒有拿到車子？」，其到庭證稱：「從來沒有向我反應過，只是到今天
    我接到傳票才知道有此情形，被告沒有向我反應過」等語（詳前開審判筆錄），
    倘被告確實未收到前揭機車，理應向證人乙○○反應此情，縱事後知悉丁○○已
    收受該車，亦應向證人乙○○質疑為何將車交付他人，被告捨此不為，實與常情
    相違。另參以告訴代理人戊○○指稱：「（問：何時找被告催繳款項？）被告第
    一個月繳完後，就遲延繳款了」、「（問：被告繳納第一期款前，是否曾經向你
    表示他未收到機車？）沒有，是遲繳後，經過我們公司催款，他才陳述沒有拿到
    車子此情形的」等語（詳前開審判筆錄），倘被告確實未收到前揭機車，理應向
    告訴人告知此情，焉有猶繳付第一期分期款，且遲至遲繳分期款時始陳稱未收到
    機車之理。末以被告於本院審理時供陳：「離職後，十多天就到酒店工作，因為
    酒店客人簽帳太多，我的收入是以客人的消費額度一成計算，沒有底薪，如果客
    人簽帳不付，我就沒有收入，第一個月只有收到三千多元的現金，因為沒有客源
    ，在那邊的收入都是幾千元，沒有超過一萬元的」等語（詳前開審判筆錄），其
    所述九十一年九月份之經濟狀況，核與被告於警訊中陳稱：「因我自九十一年九
    月份離職，致無工作收入繳納分期付款」等語相符，足見上開機車應係被告於九
    十一年九月間因自身經濟狀況不佳後，賣予案外人丁○○無訛，是被告辯稱：伊
    並未收到車牌號碼ＬＷ七—０五一號重型機車云云，顯係卸責之詞，不足採信。
    另被告明知上開機車並非其所有，猶於九十一年九月間將車以二萬五千元之代價
    賣予丁○○，任由光華機車行尋查無著，足徵被告自九十一年九月起，確有意圖
    為不法之利益甚明。又光華機車行因被告將上開自小客車出賣他人，致使光華機
    車行未能尋回上開機車，無法依動產擔保交易法之相關規定，行使債權人取回占
    有標的物之權利，其因而受有損害自屬當然。是本件事證明確，被告犯行洵堪認
    定，應依法論科。
二、查被告與光華機車行即甲○○訂立動產擔保交易附條件買賣契約，為動產擔保交
    易之債務人。其將自小客車出賣他人，使光華機車行即甲○○無法取回上開機車
    取償，足以生損害於光華機車行即甲○○，核其所為，係違反動產擔保交易法第
    三十八條之意圖不法利益，將標的物出賣罪。爰審酌被告之品行、犯罪動機、目
    的、手段、犯罪次數、對告訴人等所生損害，業已與告訴人達成和解、暨犯罪後
    態度等一切情狀，量處如主文所示之刑，並諭知易科罰金之折算標準，以資懲儆
    。末查，被告前未曾受有期徒刑以上刑之宣告，有台灣高等法院被告全國前案紀
    錄表一份在卷可憑，且業與告訴人達成和解，此有和解書一紙在卷可按，其經此
    教訓後，應知所警惕，信無再犯之虞，本院因認所宣告之刑以暫不執行為適當，
    併諭知緩刑二年，以勵自新。
據上論斷，應依刑事訴訟法第二百九十九條第一項前段、動產擔保交易法第三十八條
、刑法第十一條前段、第四十一條第一項前段、第七十四條第一款、罰金罰鍰提高標
準條例第一條前段、第二條，判決如主文。
本案經檢察官林仲斌到庭執行職務。
中      華      民      國    九十二    年      八      月    二十九    日
                                      臺灣臺南地方法院刑事第七庭
                                          法  官  鄭燕璘
右正本證明與原本無異。
如不服本判決，應於判決送達後十日內，向本院提出上訴狀。
                                         書記官   黃傳鈞
中      華      民      國    九十二    年      九      月      一      日
附錄本案論罪科刑法條全文：
動產擔保交易法第三十八條：
  動產擔保交易之債務人，意圖不法之利益，將標的物遷移、出賣、出質、移轉、抵
  押或為其他處分，致生損害於債權人者，處三年以下有期徒刑、拘役或科或併科六
  千元以下罰金。


司法院資訊處製作；財團法人民間司法改革基金會備份。
